【裁判字號】    97,訴,887
【裁判日期】    980616
【裁判案由】    清償借款
【裁判全文】
臺灣士林地方法院民事判決               97年度訴字第887號
原      告  第一商業銀行股份有限公司
                      統一編號.
法定代理人  丁○○
訴訟代理人  戊○○
            己○○
被      告  神峰有限公司
                      統一編號.
兼  法  定
代  理  人  丙○○
被      告  甲○○
            乙○○
上  一  人
訴訟代理人  姚本仁律師
上列當事人間清償借款事件，本院於民國98年6 月2 日言詞辯論
終結，判決如下：
    主  文
被告應連帶給付原告新臺幣肆佰壹拾萬肆仟陸佰拾伍元及如
附表所示之利息、違約金。
訴訟費用新臺幣肆萬貳仟壹佰捌拾陸元由被告連帶負擔。
本判決於原告以新臺幣壹佰拾捌萬元供擔保後，得假執行。被
告乙○○如為原告預供擔保金新臺幣肆佰壹拾萬肆仟陸佰拾
伍元，得免為假執行。
    事  實  及  理  由
一、本件被告神峰有限公司（下稱神峰公司）、丙○○、甲○○
    未於言詞辯論期日到場，核無民事訴訟法第386 條各款所列
    情形，依原告之聲請，由其一造辯論而為判決。
二、原告起訴主張：被告神峰公司於民國90年8 月28日邀同被告
    丙○○、甲○○、乙○○為連帶保證人，自96年9 月14日陸
    續向伊借款4 筆，共計新臺幣（下同）500 萬元，各筆借款
    之清償期及利息約定如附表所示。並約定按約繳息，本金到
    期一次清償，逾期6 個月以內者，按原利率10% ，逾期超過
    6 個月以上者，依原利率20% 計付違約金。詎被告神峰公司
    僅繳息至96年12月25日，並攤還部分本金86萬5,365 元，尚
    欠本金413 萬4,635 元。屢經催討，未獲置理。爰依消費借
    貸、連帶保證關係請求被告連帶返還欠款等情。並聲明：(一)
    被告應連帶給付原告413 萬4,635 元，及如附表所示之利息
    、違約金；(二)願供擔保請准宣告假執行。
三、被告乙○○則以：伊並未就上開借款擔任連帶保證人，系爭
    借據、保證書、約定書皆非伊所簽名，印文亦非伊所有，原
    告請求伊共負連帶清償之責並無理由等語置辯。並聲明：(一)
    駁回原告之訴；(二)如受不利判決，願供擔保請准宣告免假執
    行。
四、本件之爭點：(一)被告乙○○是否為系爭借款之連帶保證人？
    (二)原告得否請求被告連帶返還欠款？茲析述如下：
  (一)被告乙○○是否為系爭借款之連帶保證人？
    原告主張被告乙○○為系爭借款之連帶保證人之一，業據提
    出保證書、約定書、借據為證，然被告乙○○否認為其所簽
    名，亦否認其上印文之真正等情。經查：
    系爭保證書之對保欄、連帶保證人欄下有「乙○○」之簽
      名及印文，系爭約定書之對保欄、立約定書人欄下亦有「
      乙○○」之簽名及印文，另系爭借據之連帶保證人欄下則
      有「乙○○」之印文。被告乙○○既均否認上揭簽名及印
      文之真正，自應由原告就此有利於己之事實負舉證責任。
    證人即於原告銀行擔任放款工作之吳滿麗證稱：「本件是
      我負責去對保的，我們有核對身分證。」、「乙○○有去
      對保，保證書、授信約定書的簽名是乙○○親自簽的，並
      有在印鑑卡上簽名、蓋章。」、「乙○○知道這筆借款，
      借據是被告公司會計拿來的，拿來時上面印章都蓋好的，
      我們只核對上面的印章是否與對保時留存之印鑑相符。」
      、「對保流程是本人親自攜帶身分證、印章到場，我們核
      對身分證無誤後，影印身分證正、反面後留存影本。」等
      語（見本院97年8 月7 日言詞辯論筆錄），堪認系爭保證
      書、約定書上「乙○○」之簽名及印文均屬真正。
    嗣經本院就兩造所不爭執之被告乙○○當庭之簽名及其於
      他銀行之存摺、開戶資料、印鑑卡併囑託法務部調查局鑑
      定系爭保證書、約定書之「乙○○」簽名、印文、原告銀
      行印鑑卡所留之「印文」與借據之「乙○○」印文是否相
      符。據覆：原告銀行印鑑卡之「乙○○」印文與系爭借據
      上之「乙○○」印文，經重疊比對後認為形體大致相合，
      且二類印文亦有若干紋線特徵相符，惟因缺乏印章實物可
      供採樣參鑑，難以認定是否出於同一印章；至簽名部分因
      待鑑筆跡寫法潦草、多變，供參樣本筆跡質與量均不足，
      故難進行鑑定，有法務部調查局98年1 月9 日調科貳字第
      09800005100 號鑑定書在卷可稽。嗣再經本院二度再檢附
      被告乙○○之臺胞證為供參文件，囑託內政部警政署刑事
      警察局就系爭保證書、約定書之「乙○○」簽名、印文、
      原告銀行印鑑卡所留之「印文」與借據之「乙○○」印文
      是否相符，均據覆：無足資比對資料無法鑑定，有該局98
      年3 月10日刑鑑字第0980021793號函、98年5 月1 日刑鑑
      字第0980041341號函附卷可參。被告乙○○雖於本院最後
      言詞辯論期日始再聲請囑託中華民國企業技術鑑定委員會
      鑑定，然非僅未陳報該委員會之會址，且被告乙○○前即
      稱已無其他平日簽名字跡可供比對鑑定，是本院認無再送
      鑑定之必要。是被告乙○○既未能就此舉證以實其說，自
      難逕予推翻證人吳滿麗上開之證詞。準此，堪認被告乙○○為系爭借款之連帶保證人。
  (二)原告得否請求被告連帶返還欠款？
    被告神峰公司於90年8 月28日邀同被告丙○○、甲○○為
      連帶保證人，自96年9 月14日陸續向伊借款4 筆，共計50
      0 萬元，各筆借款之清償期及利息約定如附表所示。並約
      定按約繳息，本金到期一次清償，逾期6 個月以內者，按
      原利率10% ，逾期超過6 個月以上者，依原利率20% 計付
      違約金。詎被告神峰公司僅繳息至96年12月25日，並攤還
      部分本金86萬5,365 元，尚欠本金413 萬4,635 元，及附
      表所示之利息、違約金，業據原告提出與其所述相符之約
      定書、保證書、借據、利率表為證。被告何瑞亦為系爭借
      款之連帶保證人，亦如上四之(一)之所述，故此部分事實已
      堪認定。
    按借用人應於約定期限內，返還與借用物種類、品質、數
      量相同之物；連帶債務之債權人，得對於債務人中之一人
      或數人或其全體，同時或先後請求全部或一部之給付；遲
      延之債務，以支付金錢為標的者，債權人得請求依法定利
      率計算之遲延利息，但約定利率較高者，仍從其約定利率
      ，民法第478 條前段、第273 條第1 項、第233 條第1 項
      分別定有明文。上開借款已屆清償期，被告神通公司至今
      尚欠原告413 萬4,635 元，及附表所示之利息、違約金未
      清償，而其餘被告為連帶保證人已如上述，原告自得請求
      被告返還欠款。從而，原告訴請被告連帶給付413 萬4,63
      5 元，及附表所示之利息、違約金，為有理由，應予准許
      。
五、原告及被告乙○○陳明願供擔保請為宣告假執行或免為假執
    行，經核均與規定相符，爰分別酌定相當之擔保金額予以宣
    告。
六、據上論結，本件原告之訴為有理由，依民事訴訟法第385 條
    第1 項前段、第85條第2 項、第390 條第2 項、第392 條第
    2 項，判決如主文。
中    華    民    國    98    年    6     月    16    日
                  民事第二庭  法  官  方彬彬
以上正本證明與原本無異。
如對本判決上訴，應於判決送達後20日內向本院提出上訴狀。
中    華    民    國    98    年    6     月    17    日
                              書記官  姜貴泰


司法院資訊處製作；財團法人民間司法改革基金會備份。
